臺灣桃園地方法院民事判決　九十一年度訴字第一六一九號
　　原　　　告　台北銀行股份有限公司
　　法定代理人　丙○○
　　訴訟代理人　丁○○
　　　　　　　　甲　○
　　被　　　告　乙　○
　　　　　　　　庚○○
　　　　　　　　己○○
　　　　　　　　戊○○○
右當事人間請求清償債務事件，本院判決如左：
    主    文
被告應連帶給付原告新台幣貳佰貳拾貳萬仟陸佰零伍元，及如附表所示之利息、違
約金。
訴訟費用由被告連帶負擔。
本判決於原告以新台幣柒拾肆萬貳仟元或同面額之台北市政府建設公債八十六年度債
票為被告供擔保後，得假執行。
    事    實
甲、原告方面：
    一、聲明：除假執行供擔保金額外，餘如主文所示。
    二、陳述：
        (一)訴外人李思源於民國（下同）八十八年二月四日以被告己○○、戊○○○
          為連帶保證人，向原告借得新台幣（下同）二百萬元、十七萬元及三十一
          萬元三筆借款，並立有個人購屋貸款契約二紙、借據一紙、保證書二紙及
          約定書一紙。其中：第一筆二百萬元之借款期間自八十八年二月四日起
          至一百零八年二月四日止，約定利率為年息百分之六．八，嗣後依郵匯局
          一年期定期儲蓄存款利率機動調整，借款人即訴外人李思源應分二百四十
          期，依年金法按月於每月四日攤還繳納本息一次；第二筆十七萬元之借
          款期間自八十八年二月四日起至一百零八年二月四日止，約定利率為年息
          百分之八．六，嗣後每屆半年依原告基本放款利率調整，借款人即訴外人
          李思源應分二百四十期，依年金法按月於每月四日攤還繳納本息一次；
          第三筆三十一萬元之借款期間自八十八年二月四日起至九十五年二月四日
          止，約定利率為年息百分之九，嗣後每屆半年依原告基本放款利率調整，
          借款人即訴外人李思源應分八十四期，依年金法按月於每月四日攤還繳納
          本息一次。兩造並約定前開三筆借款如借款人有一期不按時履行即喪失期
          限利益，債務視為全部到期，並自遲延之日起，逾期清償在六個月以內者
          ，按上開利率百分之十，逾期六個月以上者，按上開利率百分之二十計付
          違約金，另連帶保證人即被告己○○、戊○○○則依保證書之約定，與借
          款人即訴外人李思源負連帶清償之責。
        (二)詎借款人李思源自九十年九月四日起即未依約繳交前開三筆借款之本息，
          則該三筆借款即視為全部到期，目前積欠三筆之本金分別為：一百八十
          四萬五千四百六十六元；十六萬零七百二十三元；二十一萬七千四百
          十六元，共積欠本金二百二十二萬三千六百零五元，及如附表所示之利息
          、違約金，而三筆借款之利率已分別調整為如附表所示。又訴外人即原借
          款人李思源於九十年十二月二十七日死亡，死亡後其第一順位繼承人即其
          子李士堯已於九十一年二月十八日向台灣板橋地方法院為拋棄繼承之表示
          ，並已獲准備查，另李思源之原配偶即本件被告己○○於九十年八月二十
          一日則已與李思源離婚，故李思源之父親乙○及母親庚○○即為其繼承人
          ，亦未拋棄繼承，應依法承受被繼承人即原借款人李思源財產上之一切權
          利義務，故依繼承關係需就本件借款負連帶清償之責而列為本件之被告，
          爰依消費借貸、連帶保證及繼承之法律關係訴請如訴之聲明。
    三、證據：提出個人購屋貸款契約、保證書各二件、借據、約定書、台灣板橋地
              方法院函、台灣板橋地方法院家事法庭函各一件、收入傳票三件（以
              上均影本）、訴外人李思源之繼承系統表及除戶戶籍謄本各一件、被
              告四人之戶籍謄本各二件為證。
乙、被告方面：
    一、被告乙○、戊○○○部分：
        被告二人均未於言詞辯論期日到場，亦未提出書狀作何聲明或陳述。
    二、被告庚○○部分：
        (一)聲明：請求駁回原告之訴。
        (二)陳述：第一順位繼承人李士堯拋棄繼承時未通知伊第二順位繼承人，伊亦
                要去辦理拋棄繼承，又被告現亦無資力清償。
    三、被告己○○部分：
        (一)聲明：請求駁回原告之訴。
        (二)陳述：對原告主張被告依連帶保證契約所欠之本件本金、利息及違約金數
                額並不爭執，原告所陳述之事實亦為真正，惟現無資力清償。
    理　　由
一、本件被告乙○、戊○○○二人經合法通知，均未於言詞辯論期日到場，核無民事
    訴訟法第三百八十六條各款所列情形，爰依原告之聲請，由其一造辯論而為判決
    。
二、本件原告主張：(一)訴外人李思源於八十八年二月四日以被告己○○、戊○○○為
    連帶保證人，向原告借得二百萬元、十七萬元及三十一萬元三筆借款，其中：
    第一筆二百萬元之借款期間自八十八年二月四日起至一百零八年二月四日止，約
    定利率為年息百分之六．八，嗣後依郵匯局一年期定期儲蓄存款利率機動調整，
    借款人李思源應分二百四十期，依年金法按月於每月四日攤還繳納本息一次；
    第二筆十七萬元之借款期間自八十八年二月四日起至一百零八年二月四日止，約
    定利率為年息百分之八．六，嗣後每屆半年依原告基本放款利率調整，借款人李
    思源應分二百四十期，依年金法按月於每月四日攤還繳納本息一次；第三筆三
    十一萬元之借款期間自八十八年二月四日起至九十五年二月四日止，約定利率為
    年息百分之九，嗣後每屆半年依原告基本放款利率調整，借款人李思源應分八十
    四期，依年金法按月於每月四日攤還繳納本息一次。兩造並約定前開三筆借款如
    借款人有一期不按時履行即喪失期限利益，債務視為全部到期，並自遲延之日起
    ，逾期清償在六個月以內者，按上開利率百分之十，逾期六個月以上者，按上開
    利率百分之二十計付違約金，另連帶保證人即被告己○○、戊○○○則依保證書
    之約定，與借款人李思源負連帶清償之責。(二)詎借款人李思源自九十年九月四日
    起即未依約繳交前開三筆借款之本息，則該三筆借款即視為全部到期，目前積欠
    三筆之本金分別為：一百八十四萬五千四百六十六元；十六萬零七百二十三
    元；二十一萬七千四百十六元，共積欠本金二百二十二萬三千六百零五元，及
    如附表所示之利息、違約金，而三筆借款之利率已分別調整為如附表所示。又訴
    外人即原借款人李思源於九十年十二月二十七日死亡，死亡後其第一順位繼承人
    即其子李士堯已於九十一年二月十八日向台灣板橋地方法院為拋棄繼承之表示，
    並已獲准備查，另李思源之原配偶即本件被告己○○於九十年八月二十一日則已
    與李思源離婚，故李思源之父母親即本件被告乙○及庚○○即為其繼承人，亦未
    拋棄繼承，應依法承受被繼承人即原借款人李思源財產上之一切權利義務，故依
    繼承關係需就本件借款負連帶清償之責之事實，業據原告提出個人購屋貸款契約
    、保證書各二件、借據、約定書、台灣板橋地方法院函、台灣板橋地方法院家事
    法庭函各一件、收入傳票三件（以上均影本）、李思源之繼承系統表、除戶戶籍
    謄本各一件，及被告四人之戶籍謄本各二件為證，核與其所主張相符。
三、被告乙○、戊○○○未於言詞辯論期日到場爭執，亦未提出書狀作何抗辯，另被
    告庚○○以：伊亦要去辦理拋棄繼承，現則無資力清償等語抗辯，被告己○○對
    原告主張被告依連帶保證契約所欠之本金、利息及違約金數額不爭執，認原告所
    陳述之事實亦為真正，惟抗辯其現無資力清償等語。經查，被告庚○○對其迄今
    並未依民法第一千一百七十四條第二項之規定以書面向法院為拋棄繼承之表示並
    不爭執，則依同法第一千一百三十八條第二款之規定，被告庚○○即為訴外人李
    思源之繼承人，應依繼承關係繼承李思源之本件借款債務，原告依此請求於法並
    無不合，被告庚○○以其亦要辦理拋棄繼承而毋庸負責云云為抗辯並無理由；又
    債務人是否有資力清償債務係日後對其為強制執行是否有效果之問題，被告庚○○及己○○抗辯其等無資力清償云云對原告本件請求權之成立及行使並無影響，
    其等此抗辯亦無足採。綜上，自堪信原告之主張為真實且於法有據。
四、從而原告依消費借貸、連帶保證契約及繼承之法律關係請求被告應連帶給付欠款
    本金共二百二十二萬三千六百零五元，及如附表所示之利息、違約金，為有理由
    ，應予准許。
五、原告陳明願供擔保，請求宣告假執行，經核無不合，爰酌定相當之擔保金額准許
    之。
六、據上論結，原告之訴為有理由，依民事訴訟法第三百八十五條第一項前段、第八
    十五條第二項、第三百九十條第二項，判決如主文。
中　　　華　　　民　　　國　　九十一　　年　　　十　　　月　 　一　   　日
                                  臺灣桃園地方法院民事第一庭
　　　　　　　　　　　　　　　　　　　　　　　法　　　官　郭琇玲
右為正本係照原本作成
如對本判決上訴，須於判決送達後廿日內向本院提出上訴狀
中　　　華　　　民　　　國　　九十一　　年　　　十　　　月　　 一　　　 日
                                              法院書記官  林蕙鴻
